【裁判字號】    99,審易,1583
【裁判日期】    990930
【裁判案由】    毒品危害防制條例
【裁判全文】
臺灣士林地方法院刑事判決            99年度審易字第1583號
公  訴  人  臺灣士林地方法院檢察署檢察官
被      告  甲○○
上列被告因違反毒品危害防制條例案件，經檢察官提起公訴（99
年度毒偵字第1559號），被告於準備程序就被訴事實為有罪之陳
述，經本院裁定依簡式審判程序審理，並判決如下：
    主  文
甲○○施用第二級毒品，累犯，處有期徒刑柒月，扣案之甲基安
非他命共貳包（合計驗餘淨重肆點零捌公克）沒收銷燬，吸食器
壹組沒收。
    事  實
一、甲○○前於民國88年間因施用毒品案件，經本院裁定送觀察
    、勒戒後，認無繼續施用毒品之傾向，於89年2 月2 日執行
    完畢釋放出所，並由臺灣士林地方法院檢察署檢察官以89年
    度毒偵字第280 號為不起訴處分確定。復於89年間因施用毒
    品案件，經本院裁定送觀察、勒戒後，認無繼續施用毒品之
    傾向，於89年7 月27日執行完畢釋放出所，並由臺灣士林地
    方法院檢察署檢察官以89年度毒偵字第1174號為不起訴處分
    確定。再於90年間因施用毒品案件，經本院裁定裁定令入戒
    治處所施以強制戒治，於90年10月25日停止戒治，所餘戒治
    期間付保護管束，於91年4 月8 日保護管束期滿，未經撤銷
    停止戒治，視為強制戒治執行完畢。刑事追訴部分，亦經本
    院以90年度湖簡字第337 號判處有期徒刑5 月確定；另犯因
    竊盜案件，經本院以89年度訴字第382 號判決判處有期徒刑
    8 月確定；前開二罪，並經本院裁定應執行有期徒刑1 年確
    定，於91年11月27日縮刑期滿執行完畢。復於94年間，因施
    用毒品案件，經臺灣嘉義地方法院判處有期徒刑5 月確定，
    於同年12月28日易科罰金執行完畢。又於96年間因施用毒品
    案件，經臺灣板橋地方法院分別判處有期徒刑4 月、5 月確
    定；再於97年間因施用毒品案件，經本院判處有期徒刑6 月
    確定；前開3 罪，並經本院裁定應執行有期徒刑1 年1 月確
    定，於98年3 月23日縮刑期滿執行完畢。詎甲○○仍未悛悔
    ，復基於施用第二級毒品甲基安非他命之犯意，於99年6 月
    5 日晚間6 時許，在其位於臺北市○○區○○路1 段737 巷
    79號住處，以將甲基安非他命置於吸食器內燒烤吸食煙霧之
    方式，施用第二級毒品甲基安非他命1 次。嗣於99年6 月8
    日5 時15分許，在臺北市中山區○○○路47 8號前，因甲○
    ○駕駛車號0223-EQ 號自小客車違規停車，為警盤查，並當
    場在其所駕駛上開車輛內扣得第二級毒品甲基安非他命2 包
    （驗餘淨重合計為4.08公克）及其所有供施用甲基安非他命
    所用之吸食器1 組，始悉上情。
二、案經臺北市政府警察局中山分局報請臺灣臺北地方法院檢察
    署呈請臺灣高等法院檢察署檢察長令轉臺灣士林地方法院檢
    察署檢察官偵查起訴。
    理  由
一、上揭事實，業據被告甲○○於偵查中及本院審理時坦承不諱
    （分見北檢毒偵2285卷第36頁，本院卷第49頁背面、第51頁
    背面），又被告為警查獲後在警局所排尿液，經送台灣尖端
    先進生技醫藥股份有限公司以酵素免疫分析法初驗後，再以
    氣相層析質譜儀法複驗，證實該尿液呈安非他命、甲基安非
    他命陽性反應，有該公司於99年6 月18日出具之濫用藥物檢
    驗報告及臺北市政府警察局偵辦毒品案件尿液檢體委驗單影
    本各1 紙附卷可稽（分見同上毒偵卷第51頁、第53頁）；又
    被告為警查獲時，經警扣得之白色透明晶體，經送鑑驗後，
    證實為第二級毒品甲基安非他命，亦有該扣案之毒品及臺北
    市政府警察局鑑驗通知書1 紙在卷可佐（見同上毒偵卷第49
    頁）；此外，並有被告自承為其所有供施用毒品所用之吸食
    器1 組扣案足憑，足認被告前開自白與事實相符，應可採信
    。
二、按毒品危害防制條例於92年7 月9 日修正公布，自93年1 月
    9 日施行，其中第20條、第23條將施用毒品之刑事處遇程序
    區分為「初犯」、「5 年內再犯」、「5 年後再犯」。依其
    立法理由之說明：「初犯」，經觀察、勒戒或強制戒治，應
    為不起訴處分或不付審理之裁定；經觀察、勒戒或強制戒治
    執行完畢釋放後，「5 年內再犯」者，因其再犯率甚高，原
    實施之觀察、勒戒及強制戒治既已無法收其實效，爰依法追
    訴或裁定交付審理。至於經觀察、勒戒或強制戒治執行完畢
    釋放，「5 年後再犯」者，前所實施之觀察、勒戒或強制戒
    治已足以遮斷其施用毒品之毒癮，為期自新及協助其斷除毒
    癮，仍用「初犯」規定，先經觀察、勒戒或強制戒治之程序
    。從而，依修正後之規定，祇於「初犯」及「5 年後再犯」
    2 種情形，有其追訴條件之限制，即須於初犯經觀察、勒戒
    或強制戒治釋放後，5 年內均無施用毒品之行為，始能認其
    前所實施之觀察、勒戒或強制戒治已足遮斷毒癮，而得於5
    年後再犯時，再予適用初犯之規定，重行觀察、勒戒等程序
    。倘5 年內已經再犯，經依法再為保安處分或追訴處罰，縱
    其第3 次（或第3 次以上）施用毒品之時間，在初犯之保安
    處分執行完畢釋放5 年以後，即與「5 年後再犯」之情形有
    別，且因已於「5 年內再犯」，顯見其再犯率甚高，原實施
    觀察、勒戒或強制戒治，已無法收其實效，自無再經觀察、
    勒戒及強制戒治之必要，應由檢察官逕行起訴，始符新法修
    正之本旨（最高法院95年第7 次刑事庭會議決議、97年度台
    非字第540 號判決參照）。查，本案被告前因施用毒品案件
    ，經本院分別裁定送觀察、勒戒及強制戒治，於執行完畢後
    5 年內再犯施用毒品罪，業經追訴及判處罪刑確定等情，有
    臺灣高等法院被告前案紀錄表在卷可稽，是本案被告所為施
    用毒品之犯行，距離前開觀察、勒戒及強制戒治執行完畢釋
    放雖已逾5 年，惟被告於上開觀察、勒戒及強制戒治執行完
    畢後5 年內，既已再犯施用毒品罪，並經追訴、處罰，揆諸
    前揭說明，其本次犯行即與毒品危害防制條例第20條第3 項
    所稱之「5 年後再犯」有別，是公訴人依法追訴，於法並無
    不合，本院自應依法論科。
三、核被告甲○○所為，係犯毒品危害防制條例第10條第2 項之
    施用第二級毒品罪，其施用前後持有之低度行為，應為施用
    之高度行為所吸收，不另論罪。又被告有如事實欄所載前案
    科刑及執行之情形，有臺灣高等法院被告前案紀錄表在卷可
    考，其於有期徒刑執行完畢後5 年內，故意再犯本案有期徒
    刑以上之罪，為累犯，應依刑法第47條第1 項之規定加重其
    刑。爰審酌被告曾因施用毒品犯行而送觀察、勒戒、強制戒
    治及法院判處罪刑確定，仍不知悛悔，復再施用第二級毒品
    ，顯見其無戒絕之決心，惟念其施用毒品乃戕害自己身心健
    康，尚未危及他人，且本次施用毒品犯行僅1 次，犯後於偵
    審程序一貫坦承犯行之犯後態度等一切情狀，量處如主文所
    示之刑，以示懲儆，至扣案之第二級毒品甲基安非他命2 包
    （驗餘淨重合計為4.08公克），應依毒品危害防制條例第18
    條第1 項前段規定沒收銷燬之。另扣案之吸食器1 組，係被
    告所有，且供本案犯罪所用之物，業據其供明在卷，併依刑
    法第38條第1 項第2 款之規定，宣告沒收。
據上論結，應依刑事訴訟法第273 條之1 第1 項、第299 條第1
項前段，毒品危害防制條例第10條第2 項、第18條第1 項前段，
刑法第11條、第47條第1 項、第38條第1 項第2 款，判決如主文
。
本案經檢察官彭康凡到庭執行職務。
中    華    民    國    99    年    9     月   30     日
                  刑事第一庭  法  官  莊明達
以上正本證明與原本無異。
如不服本判決應於收受判決後10日內向本院提出上訴書狀，並應
敘述具體理由；其未敘述上訴理由者，應於上訴期間屆滿後20日
內向本院補提理由書。
                              書記官  丁梅芬
中    華    民    國    99    年    9     月   30     日
附錄本件論罪科刑依據法條全文
毒品危害防制條例第10條
施用第一級毒品者，處 6 月以上 5 年以下有期徒刑。
施用第二級毒品者，處3 年以下有期徒刑。

司法院資訊處製作；財團法人民間司法改革基金會備份。
